【裁判字號】    98,審海商,30
【裁判日期】    990421
【裁判案由】    損害賠償
【裁判全文】
臺灣高雄地方法院民事裁定            98年度審海商字第30號
原      告  Allianz G.
法定代理人  乙○○○○○○○○.
訴訟代理人  王國傑律師
被      告  SK Shippi.
            （即韓商愛思開海運有限公司）
法定代理人  Kyu-Ho Wh.
訴訟代理人  程學文律師
複代理人    劉揚浩律師
訴訟代理人  丙○○
被      告  Expert In.
法定代理人  甲○○○○○ ○○.
被      告  Order Shi.
法定代理人  甲○○○○○ ○○.
上二人共同
訴訟代理人  劉貞鳳律師
複代理人    簡靖芬律師
上列當事人間請求損害賠償事件，被告聲請命原告供訴訟費用之
擔保，本院裁定如下：
    主  文
原告應於本裁定送達後二十日內，為被告供訴訟費用擔保金新臺
幣壹佰壹拾柒萬零肆佰壹拾柒元。
    理  由
一、按原告於中華民國無住所、事務所及營業所者，法院應依被
    告聲請，以裁定命原告供訴訟費用之擔保，並應於裁定中定
    擔保額及供擔保之期間，所定擔保額，以被告於各審應支出
    之費用總額為準，民事訴訟法第96條第1 項前段、第99條第
    1 項分別定有明文。所謂被告於各審應支出之費用總額，係
    指法院預計被告於本案第一審至第三審訴訟程序中，可能支
    出各項訴訟費用之總額而言。又依民事訴訟法第466 條之1
    第1 項前段、第466 條之3 第1 項規定，對於第二審判決上
    訴，上訴人應委任律師為訴訟代理人，第三審律師之酬金，
    為訴訟費用之一部，並應限定其最高額。而依法院選任律師
    及第三審律師酬金核定支給標準第4 條第1 項第1 款規定，
    法院裁定律師酬金時，應斟酌案情之繁簡、訴訟之結果及律
    師之勤惰，於民事財產權之訴訟，於訴訟標的金額或價額3%
    以下，但最高不得逾新臺幣（下同）50萬元。是第二審及第
    三審之裁判費及第三審律師之酬金，均應屬上開定擔保額之
    範疇，殆無疑義。
二、經查：
  (一)原告依保險代位、海上運送契約及侵權行為等法律關係，訴
    請被告賠償損害，並應負不真正連帶之責等情，此有起訴狀
    在卷可稽，堪以認定。
  (二)又原告係依德國公司法令向德國登記有案之德國法人，且未
    經我國認許乙節，此有原告提出被告不爭執之經德國漢堡公
    證人公證之公司登記資料乙件（見卷宗頁163 至170 ）及經
    濟部99年4 月6 日經授商字第09901067870 號函（見卷宗頁
    291）等在卷可稽，應堪認定。
  (三)復以，原告在中華民國無營業所乙節，亦經原告訴訟代理人
    自承無訛（見99年1 月13日準備程序筆錄，卷宗頁256 、25
    7 ），洵堪認定。
  (四)被告3 人自本院定99年4 月13日言詞辯論期日起迄今，始終
    堅持為聲請命原告供訴訟費用擔保之程序抗辯，其中被告SK
    Shipping Co., Ltd （即韓商愛思開海運有限公司，下稱愛
    思開公司）固曾於99年4 月13日提出「民事答辯(一)狀」（見
    卷宗頁261 至279 ），惟明確陳明保留及不影響渠所為聲請
    命原告供訴訟費用擔保及訴訟管轄等程序抗辯權利等語（見
    上開書狀頁1 ，卷宗頁261 ），而本院固曾在形式上定言詞
    辯論期日，然該期日因被告3 人上開程序抗辯而改為準備程
    序期日（見卷宗頁256 至260 ），誠難謂被告3 人已為本案
    之言詞辯論甚明。
  (五)職是之故，本件被告3 人聲請命原告供訴訟費用之擔保，依
    前揭說明，並無不合。
三、茲審酌：本件訴訟標的價額為28,978,152元，第一審裁判費
    為267,024 元，第二審及第三審之裁判費各為400,536 元，
    第三審律師之酬金，依據首揭標準規定計算應得之金額為86
    9,345 元（計算式：28,978,152×3%≒869,345 ，元以下四
    捨五入），已逾50萬元，應以50萬元定之。茲審酌被告於本
    案第一審至第三審訴訟程序中，可能支出各項訴訟費用之總
    額合計為652,490 元（267,024 ＋400,536 ＋400,536 ＋50
    0,000 ＝1,437,441 ），惟原告已繳納第一審裁判費267,02
    4 元，應予扣除。從而，本件相對人應供之訴訟費用擔保額
    為1,170,417 元。
四、至於被告Expert Investment Inc.（下稱Expert公司）及
    Order Shipping Co., Ltd （下稱Order 公司）陳稱：本案
    訴訟之被告為多數，如嗣後各有提起上訴必要者，上訴裁判
    費須分別繳納，故請審酌命原告供訴訟費用擔保額酌予增加
    云云。惟按訴訟中發生擔保不足額或不確實之情事時，法院
    應依被告聲請以裁定命原告補供訴訟費用之擔保，民事訴訟
    法第96條第1 項後段定有明文；且命補供擔保之聲請及其裁
    判程序與初次聲請無異，且不問訴訟繫屬法院審級如何，祇
    須在該審級發生擔保不足額或不確實之情事，均有前開規定
    之適用，至被告前此是否以為本案之言詞辯論，在所不問，
    此觀諸同法第97條但書規定即明。是以，Expert公司及
    Order 公司此部分陳述，要難謂為法院命原告供訴訟費用
    擔保額所應審酌之事項，併此指明。
五、綜上所述，原告既為未經我國認許之德國法人，並在我國無
    營業所，被告聲請命原告供訴訟費用擔保，為有理由，應予
    准許。
六、爰依民事訴訟法第96條第1 項前段、第99條第1 項，裁定如
    主文。
中    華    民    國    99    年    4     月    21    日
                  民事第二庭  法  官  劉定安
正本係照原本作成。
如對本裁定抗告須於裁定送達後10日內向本院提出抗告狀，並繳
納裁判費新臺幣1,000 元。
中    華    民    國    99    年    4     月    21    日
                              書記官  楊雅蘭

司法院資訊處製作；財團法人民間司法改革基金會備份。
